【裁判字號】    92,交簡上,83
【裁判日期】    921125
【裁判案由】    過失傷害
【裁判全文】
臺灣桃園地方法院刑事判決                        九十二年度交簡上字第八三號
    上  訴  人  丙○○
    即被告
右列上訴人因過失傷害案件，不服本院桃園簡易庭九十一年度桃交簡字第二五二三號
，中華民國九十二年一月二十二日第一審簡易判決（起訴案號：九十一年度偵字第七
七四五號），提起上訴，本院管轄之第二審合議庭判決如左：
    主  文
原判決撤銷。
丙○○因過失傷害人，處有期徒刑肆月，如易科罰金，以佰元折算壹日。
    事  實
一、丙○○未領有機車駕駛執照，於民國八十九年十月二十一日中午十二時二十分許
    ，騎乘車牌號碼ＷＸＢ－二五三號輕型機車，沿桃園縣中壢市○○路往中壢方向
    行駛，迨行經該市○○路○段四０五號前內側車道時，因想購買飲料而欲往右停
    靠路邊，本應注意轉彎車應先顯示車輛前後之右邊方向燈光，而依當時情形，亦
    無不能注意之情況，適有由其右後方同向由乙○○所騎乘車牌號碼ＲＷＨ－０一
    ０號輕型機車後搭載甲○○正常直行在外側車道駛至該處，竟疏未注意先顯示車
    輛前後之右邊方向燈光即貿然由內側車道向右轉彎至外側車道，致乙○○無從防
    範而閃避不及，乙○○所騎乘之機車車頭撞上丙○○所騎乘機車之後輪後人車倒
    地，致乙○○受有右手肘開放性傷口併外物（砂粒）污染骨膜、胸部不適、頸部
    扭傷、右手腕及右肘撕裂傷、身體多處扭挫傷之傷害，甲○○受有左手扭傷、左
    手臂擦傷、左大拇趾扭挫傷之傷害。
二、案經乙○○、甲○○訴請桃園縣政府警察局中壢分局移送台灣桃園地方法院檢察
    署檢察官聲請簡易判決處刑。
        理  由
一、訊據被告丙○○固坦承伊無照駕駛，且有於右開時、地，騎乘上開機車行經前開
    路段，因欲往右邊停靠購買飲料時與告訴人所騎乘之機車發生碰撞，致告訴人二
    人受有前開傷害之事實，惟矢口否認有何過失傷害之犯行，辯稱：伊無照駕駛，
    伊當時是想買飲料才靠右行駛，且有打方向燈，是告訴人騎太快就撞過來，碰撞
    到伊機車的後輪就跌倒，伊並無過失云云。經查被告右開犯行，業據告訴人乙○○、甲○○迭於警、偵訊時及於本院桃園簡易庭審理時指訴明確，復有桃園縣警
    察局道路交通事故調查報告表一份、敏盛綜合醫院大園分院診斷證明書二份、現
    場照片四幀、機車車損估價單一份在卷可稽。參諸被告於偵查中自承伊要從快車
    道要轉為慢車道，而乙○○就撞上伊等語，及告訴人乙○○於偵查中陳稱伊和丙○○同向，丙○○在快車道，而伊在慢車道，丙○○未打方向燈就右轉，伊閃避
    不及就擦撞等情，由此足見，被告在前開路段欲往右轉彎停靠路邊時，既未先顯
    示車輛前後之右邊方向燈光即貿然由內側車道往右轉彎至外側車道，而被害人乙○○依其所指係直行行駛在外側車道上正通過該路段，自無從預知其左前方會有
    從內側車道突如其來往右轉彎至外側車道之來車，自屬無從防範，是被害人乙○○指當時因被告突然往右轉彎又未打方向燈致其反應不及才撞上去等情，依前開
    說明與事實相符，自堪採信。被告所辯係告訴人車速太快云云，顯非可採。又公
    訴人未認定被告有行經前開路段往右轉彎欲停靠路邊時未先顯示車輛前後之右邊
    方向燈光致生本件車禍之違誤，且誤認被告係因在行經前開路段轉彎車未讓告訴
    人騎乘之直行車先行而有過失，尚有誤解，附此敘明。
二、按未領有駕駛執照不得駕車，道路交通管理處罰條例第二十一條第一項第一款定
    有明文。又行車右轉彎時，應先顯示車輛前後之右邊方向燈光，道路交通安全規
    則第九十一條第一款亦有明文。被告騎乘機車行經前開路段欲往右轉彎停靠路邊
    時，依法即負有上項注意義務，再觀諸卷附道路交通事故調查報告表所示，肇事
    當時天候晴、道路無障礙及視距良好等情形，並無使之不能注意之情事存在，被
    告疏未注意前開行車規定，未先顯示車輛前後之右邊方向燈光即貿然由內側車道
    右轉彎至外側車道，致發生本件事故，其有過失甚明，而被害人乙○○係正常直
    行在外側車道通過該路段，係因被告未顯示車輛前後之右邊方向燈光即貿然往右
    轉彎至外側車道，致其猝不及防而發生碰撞肇事，被害人乙○○就本件事故並無
    過失。本件車禍案件經送請台灣省桃園縣區車輛行車事故鑑定委員會鑑定結果，
    亦認被告無照駕駛輕機車未注意右後來車向右靠停之情事，此有台灣省桃園縣區
    車輛行車事故鑑定委員會九十一年七月二十六日九十一府車鑑桃字第九一０六八
    ０號鑑定意見書一份附卷可稽。而被害人乙○○、甲○○又係因本件車禍受有前
    述傷害之結果，被害人所受之傷害結果與被告之過失行為間顯有相當因果關係，
    被告自應負過失傷害人之責。綜述，本件事證已明，被告所辯，核屬卸責之詞，
    不足採信，犯行洵堪認定，應依法論科。
四、核被告丙○○所為，係犯刑法第二百八十四條第一項前段之過失傷害罪。被告以
    一過失行為，同時致被害人乙○○及甲○○受有前開傷害，觸犯構成要件相同之
    罪名，為想像競合犯，應從一重之過失傷害罪處斷。查被告未領有汽機車駕駛執
    照，業據被告自承在卷，是被告無駕駛執照駕車肇事，致被害人二人受有前開傷
    害，依法應負刑事責任，應依道路交通管理處罰條例第八十六條第一項規定加重
    其刑。原審予以論罪科刑，固非無見，惟原判決誤認被告係因轉彎車有未讓直行
    車先行之違誤，而未認定被告於右轉彎時應先顯示車輛前後之右邊方向燈光之過
    失，及未審酌被告以一過失行為，同時致被害人乙○○及甲○○受有前開傷害，
    為想像競合犯，且就被告無照駕車情節未予審酌，而未依道路交通管理處罰條例
    第八十六條第一項加重其刑，均有未洽，被告上訴意旨指摘伊並無過失云云，非
    無理由，惟原判決既有上開可議之處而無可維持，自應由本院予以撤銷改判。爰
    審酌被告無照駕車且於右轉彎時未先顯示車輛前後之右邊方向燈光即貿然右轉彎
    致生本件車禍過失情節甚重，告訴人二人所受傷害程度不輕，被告迄今未賠償告
    訴人二人之損害，及其犯罪後態度等一切情狀，量處如主文所示之刑。末按，刑
    法所定得易科罰金之要件，業於被告丙○○行為後修正，並於九十年一月十日經
    總統公布，同年月十二日起施行。修正後刑法第四十一條第一項前段規定犯最重
    本刑為五年以下有期徒刑以下之刑之罪，而受六個月以下有期徒刑或拘役之宣告
    者，即得易科罰金，較諸修正前刑法第四十一條所定僅犯最重本刑為三年以下有
    期徒刑以下之刑之罪始得易科罰金之規定，對被告均無不利，是依刑法第二條第
    一項前段之規定，應適用裁判時之法律，因之，爰依修正後刑法第四十一條第一
    項前段規定，併諭知易科罰金之折算標準。
據上論斷，應依刑事訴訟法第四百五十五條之一第三項、第三百六十九條第一項前段
、第三百六十四條、第二百九十九條第一項前段，道路交通管理處罰條例第八十六條
第一項，刑法第二條第一項前段、第二百八十四條第一項前段、第五十五條、修正後
刑法第四十一條第一項前段，罰金罰鍰提高標準條例第一條前段、第二條，判決如主
文。
本案經檢察官鍾和憲到庭執行職務。
中      華      民      國      九十二      年    十一    月    廿五    日
                                臺灣桃園地方法院交通法庭
                                    審判長法  官  孫惠琳
                                          法  官  賴淑美
                  法  官  林惠霞
右正本證明與原本無異。
不得上訴。
                                          書記官  陳恩如
中      華      民      國      九十二      年    十二    月     五     日
附論罪科刑依據之法條
刑法第二百八十四條第一項
因過失傷害人者，處六月以下有期徒刑、拘役或五百元以下罰金。致重傷者，處一年
以下有期徒刑、拘役或五百元下罰金。


司法院資訊處製作；財團法人民間司法改革基金會備份。
